【裁判字號】    98,台上,6649
【裁判日期】    981112
【裁判案由】    強盜
【裁判全文】
最高法院刑事判決            九十八年度台上字第六六四九號
上  訴  人  甲○○
                    8 樓之1
選任辯護人  劉昌崙律師
            林聖彬律師
上列上訴人因強盜案件，不服台灣高等法院中華民國九十六年八
月十四日第二審判決（九十六年度上訴字第一六八四號，起訴案
號：台灣板橋地方法院檢察署九十四年度偵續字第三二五號，原
判決誤載為九十四年度偵字第八三六四號），提起上訴，本院判
決如下：
    主  文
上訴駁回。
    理  由
按刑事訴訟法第三百七十七條規定，上訴於第三審法院，非以判
決違背法令為理由，不得為之。是提起第三審上訴，應以原判決
違背法令為理由，係屬法定要件。如果上訴理由書狀並未依據卷
內訴訟資料，具體指摘原判決不適用何種法則或如何適用不當，
或所指摘原判決違法情事，顯與法律規定得為第三審上訴理由之
違法情形，不相適合時，均應認其上訴為違背法律上之程式，予
以駁回。本件上訴人甲○○上訴意旨略稱：(一)、原判決雖謂「證
人張良則於偵查中之證詞、共犯林杰於偵查中之供詞、蘇宏洲
、林杰、曹俞綸、陳泓霖於警詢、偵查中之供詞，被害人乙○
○○○○○、劉桂利、楊佳申於警詢、偵查中之陳述，及上開共
犯及被害人於原審（第一審）九十四年度訴字第一二三一號審理
中所為之證述，雖均為被告以外之人於審判外之言詞或書面陳述
而屬傳聞證據，惟被告甲○○及其原審（第一審）之辯護人迄於
原審（第一審）言詞辯論終結前並未聲明異議，經審酌其等陳述
作成時之情況，核無違法取證及證明力明顯過低之瑕疵，認以之
作為證據為適當，故依前開規定，自均有證據能力」，然上訴人
之辯護人在第一審之準備程序期日、審判期日及原審之審判期日
，於言詞辯論之前，即已分別對林杰在警詢及張良則在偵查中
未具結之陳述爭執其證據能力，原判決前開論述，與卷內資料不
符，有理由矛盾之違誤。又原判決以「共犯張良則在偵查中以被
告身分向檢察官陳述時，檢察官當時係以犯罪嫌疑人而非以證人
身分加以訊問，此顯與刑事訴訟法第一百五十八條之三所規定之
『證人、鑑定人依法應具結而未具結者，其證言或鑑定意見，不
得作為證據』之要件有所不符。蓋檢察官既以犯罪嫌疑人而非證
人之身分，對張良則訊問，當時張良則既非證人，則應不能適用
上開刑事訴訟法第一百五十八條之三有關未具結即欠缺證據能力
之規定」，而謂「共犯張良則在偵查中以被告身分所為供述，並
無顯不可信之情況，……自具有證據能力」。惟被告以外之人，
無論其為何種身分，只要是在審判外之陳述，依刑事訴訟法第一
百五十九條第一項規定，一律不得作為證據。張良則在偵查中以
被告身分向檢察官所為之陳述，既未經具結，就上訴人而言，仍
屬「被告以外之人在審判外之言詞陳述」，應不容許作為證據，
以保障上訴人之反對詰問權。(二)、原判決以上訴人準備結婚，因
缺錢花用，故計劃行搶。然依社會經驗常情，焉有人會在沒錢情
況下，仍舉行婚禮？況依原審所認，上訴人僅分得新台幣（下同
）五萬元，如何能填補匱乏資金之缺口？原判決之認定自違經驗
法則。上訴人之母朱秀美已在原審證述上訴人結婚並無缺錢花用
之情事，原判決竟以朱秀美未另提出具體事證，而不予採信，亦
未說明證人何以還須提出具體事證以供審酌其證言憑信性之理由
，有判決不備理由之違法。又原判決以證人彭元政所為證言，並
無具體事證足認其所述與事實相符，而不予採信。然彭元政係就
其在檳榔攤親自見聞蘇宏洲主動開口邀上訴人一同行搶「豐駿車
業行」之經歷過程而為證述，何以亦須另提出具體事證，始可認
其證言與事實相符？原判決就上開證據之取捨，自有違法。(三)、
蘇宏洲就強盜「豐駿車業行」之財物究係由何人在何時提議一節
，在警詢時陳稱係綽號小陳之張良則於民國九十三年十二月底上
午所提議，在偵查中或稱係張良則在「案發前幾天」提議，或稱
九十三年十二月中張良則所提議，嗣在第一審則稱「案發當天晚
上」由上訴人所提議；而張良則於警詢時及偵查中，均未明確陳
稱何人在何時提議強盜「豐駿車業行」之財物，於第一審雖稱係
在「行搶當天」所提議，然亦未陳明究係何人提議。另就蘇宏洲
、張良則究係何時與上訴人第一次見面，及見面時何人談論強盜
財物部分，蘇宏洲在警詢時及二次偵查中，均供稱案發前一天張
良則說要行搶，其介紹上訴人與張良則認識，並將張良則要強盜
之事告知上訴人，上訴人知情但未參與，然在第一審則改稱案發
當天上訴人說要行搶，其始介紹張良則與上訴人認識，並由上訴
人與張良則討論行搶細節；而張良則在偵查中稱案發當天第一次
與上訴人見面，與上訴人、蘇宏洲一起在車內商議強盜財物之事
。再就張良則有無恐嚇上訴人部分，蘇宏洲在警詢時供稱：張良
則告知上訴人，若通報，大家走著瞧；在偵查中則稱張良則僅要
上訴人不要洩密；然在第一審又稱其不記得張良則有無恐嚇上訴
人或對上訴人說不要洩密。又對上訴人究有無收受蘇宏洲交付之
五萬元贓款部分，蘇宏洲在警詢時及偵查中，係稱上訴人未收或
拒收，由其自己花掉；然在第一審時則稱其有交付五萬元予上訴
人。可見蘇宏洲上開所述，前後顯有矛盾。而蘇宏洲、林杰、
陳泓霖、曹俞綸在警詢時及曹俞綸在偵查中均供稱上訴人未參與
強盜，上訴人既未恐嚇蘇宏洲等人，亦未給予渠等好處，若真有
結夥強盜犯行，何以渠等先前皆證稱上訴人未參與？原審未採信
渠等在警詢時及偵查中有利上訴人之供述，自有違法云云。
惟查：原判決綜合全案證據資料，本於事實審法院職權推理之作
用，認定上訴人確有與已判刑確定之蘇宏洲、張良則、林杰、
陳泓霖、曹俞綸共同在「豐駿車業行」內強盜郭燦宏等人財物之
犯行，因而維持第一審依想像競合犯從一重論處上訴人意圖為自
己不法之所有，結夥三人以上、攜帶兇器、於夜間侵入住宅，以
強暴脅迫至使不能抗拒，而取他人之物罪刑（處有期徒刑九年六
月）之判決，駁回上訴人在第二審之上訴，已詳細說明其採證認
事之理由。所為論斷，亦俱有卷證資料可資覆按。且查：證據違
法，固屬訴訟程序違背法令，然除合於刑事訴訟法第三百七十九
條第十款規定外，依同法第三百七十八條、第三百八十條之規定
，須其違背法令於判決有影響，始得據為第三審上訴之合法理由
。是證據雖有瑕疵，惟未經採為判決之基礎，或援用某項證據，
雖有不當，然除去該項證據，仍應為同一事實之認定者，即均於
判決無影響，自非可作為合法上訴第三審之理由。原判決認定上
訴人有結夥強盜之犯行，並未採林杰在警詢之陳述為其論證（
見原判決第十頁第八至末行），亦非悉以張良則在偵查中未經具
結之陳述為主要證據，是即令林杰在警詢時及張良則在偵查中
未經具結等陳述皆無證據能力，然除去張良則前揭供述證據，原
判決綜合被害人等之指述，張良則在偵查中另經具結之證言，張
良則、蘇宏洲、林杰於第一審之證詞，卷附上訴人之名片、行
動電話通聯紀錄等證據，既仍應為上訴人有參與結夥強盜郭燦宏
等財物同一犯罪事實之認定，即均於判決不生影響，殊非可據為
上訴第三審之適法理由。又證據之取捨及證據之證明力如何，由
事實審法院依其調查證據所得心證，本其確信自由判斷，茍不違
反經驗法則或論理法則，要難遽指違法。原判決已說明其就蘇宏
洲前後所為供述，本於調查所得心證，分別定其取捨，而憑以認
定蘇宏洲在第一審證述上訴人有分得贓款五萬元為可採信，暨朱
秀美、彭元政在原審之證言，俱無足據為有利上訴人判斷等之理
由。此係事實審法院採證認事之職權行使，難謂有違反證據法則
、判決不備理由，或應於審判期日調查之證據而未予調查之情形
。茲上訴意旨對原審此部分之論斷，既未依據卷內資料，具體指
摘有如何違背法令之情形，徒以蘇宏洲前後供述不一，原判決不
採其他共同正犯及證人對其有利之證據，自有未當云云，執以指
摘原判決違法，係以自己主觀之說詞，對原審採證認事之適法職
權行使，并已於判決內說明之事項，漫事指摘，難認係適法之第
三審上訴理由。其餘上訴意旨所執各詞，核屬就與犯罪構成要件
無涉之枝節，再為事實之爭辯，依首開說明，亦難認係適法之第
三審上訴理由。其上訴違背法律上之程式，應予駁回。
據上論結，應依刑事訴訟法第三百九十五條前段，判決如主文。
中    華    民    國  九十八  年   十一   月   十二   日
                      最高法院刑事第六庭
                          審判長法官  謝  俊  雄
                                法官  陳  世  雄
                                法官  魏  新  和
                                法官  吳  信  銘
                                法官  徐  文  亮
      本件正本證明與原本無異
                                      書  記  官
中    華    民    國  九十八  年   十一   月   十七   日
                                                      Ｑ


司法院資訊處製作；財團法人民間司法改革基金會備份。
